【裁判字號】    98,交抗,762
【裁判日期】    981030
【裁判案由】    聲明異議
【裁判全文】
臺灣高等法院高雄分院刑事裁定         98年度交抗字第762號
抗   告   人  交通部公路總局高雄區監理所
即原處分機關
代   表   人  甲○○
受  處分 人   乙○○
上列抗告人因受處分人違反道路交通管理處罰條例聲明異議案件
，不服臺灣高雄地方法院中華民國98年9 月9 日裁定（98年度交
聲字第25 16 號），提起抗告，本院裁定如下：
    主  文
抗告駁回。
    理  由
一、抗告意旨（如附件）。
二、原裁定意旨以：
（一）原處分機關係以異議人即受處分人乙○○於民國98年8 月
      18日17時2 分許，酒後吐氣酒精濃度超過0.25毫克，仍騎
      乘車牌號碼SDY ─878 號機車，行經高雄縣岡山鎮○○○
      路路段，經警查獲舉發，原處分機關裁處吊扣異議人之職
      業聯結車駕駛執照，該處分將導致異議人無法維持生計，
      是不服原處分機關關於吊扣駕駛執照之處分，爰依法聲明
      異議等語。
（二）按汽車駕駛人，因違反本條例及道路交通安全規則之規定
      ，受吊銷駕駛執照處分時，吊銷其持有各級車類之駕駛執
      照，道路交通管理處罰條例第68條定有明文。此規定係於
      94年12月14日修正公布，並於95年3 月1 日施行，而修正
      前之道路交通管理處罰條例第68條則係規定「汽車駕駛人
      ，因違反本條例及道路交通安全規則之規定，受吊扣或吊
      銷駕駛執照處分時，吊扣或吊銷其持有各級車類之駕駛執
      照」，觀其修法意旨，係以「原條文將違規駕駛人所持有
      之各級車類駕駛執照一併吊扣或吊銷，失之過酷，影響人
      民工作及生活甚鉅」為由，而刪除吊扣駕駛人駕駛執照時
      ，應吊扣駕駛人持有各級車類駕駛執照之規定，是依現行
      道路交通管理處罰條例，已無得吊扣駕駛人所持有他級駕
      駛執照之依據存在，從而，於為吊扣駕駛人駕駛執照之處
      分時，自僅得吊扣駕駛人違規時所駕駛該級車類之駕駛執
      照，以限制其繼續駕駛該級車類行駛道路之權利。
（三）經查本件異議人於上開時地，在飲酒後呼氣酒精濃度為每
      公升達0.35毫克之情形下仍駕駛機車，為警攔檢查獲，罰
      鍰因與刑事處罰競合免罰，惟仍處吊扣職業聯結車駕駛執
      照12個月並施以道安講習，惟異議人既係駕駛機車違反道
      路交通管理處罰條例第35條第1 項第1 款之規定，依法即
      僅能吊扣其機車駕駛執照，而不得吊扣異議人持有他級駕
      駛執照。原處分既有上開瑕疵，應由本院將原處分撤銷，
      另為不罰之諭知等語。
三、本院查：
（一）按汽車駕駛人飲用酒類後其吐氣所含酒精濃度超過每公升
      0.25毫克以上者，不得駕車，道路交通安全規則第114 條
      第2 款定有明文。汽車駕駛人，駕駛汽車經測試檢定有酒
      精濃度超過規定標準者，處新臺幣1 萬5 千元以上6 萬元
      以下罰鍰，並當場移置保管該汽車及吊扣其駕駛執照1 年
      ，道路交通管理處罰條例第35條第1 項第1 款亦有明文。
      又道路交通管理處罰條例第68條之條文內容，經立法院於
      94年11月23日修正通過，總統於94年12月14日以華總一義
      字第09400199321 號令修正公布，嗣由行政院於95年2 月
      27日以行政院院臺交字第0950082898號令發布定自95年3
      月1 日施行，由原條文：「汽車駕駛人，因違反本條例及
      道路交通安全規則之規定，受吊扣或吊銷駕駛執照處分時
      ，吊扣或吊銷其持有各級車類之駕駛執照」，修正為：「
      汽車駕駛人，因違反本條例及道路交通安全規則之規定，
      受吊銷駕駛執照處分時，吊銷其持有各級車類之駕駛執照
      」，修正後之新法已將「吊扣」之連坐規定排除在外，本
      件受處分人行為時該條文已修正公布施行，自應適用修正
      後道路交通管理處罰條例第68條之規定，合先敘明。
（二）本件受處分人98年8 月18日17時2 分許，在飲酒後呼氣酒
      精濃度為每公升0.35毫克（0.35mg/l）之情形下，仍騎乘
      車牌號碼SDY ─878 號機車，為警攔檢查獲，並由原處分
      機關就酒後駕車部分之交通違規行為裁處罰鍰15,000元、
      吊扣駕駛執照12個月並施以道安講習之事實，業據受處分
      人自承在卷，並有高雄縣政府警察局高警交字第N0000000
      0 號舉發違反道路交通管理事件通知單、原處分機關98年
      9 月1 日高監營字第0980041516號移送書、高監營裁字裁
      80-N00000000號違反道路交通管理事件裁決書各1 份附卷
      可稽（原審卷7-10頁），職是，受處分人酒後吐氣所含酒
      精濃度既已超過每公升0.25毫克之標準，則受處分人違反
      道路交通管理處罰條例第35條第1 項第1 款規定之事實，
      已甚明確，應堪認定。
（三）又受處分人係騎乘車牌號碼SDY ─878 號機車酒駕違規，
      並非駕駛職業聯結車違規之事實，已如前述，而原處分機
      關裁處吊扣受處分人駕駛執照（裁決書未載明種類）之處
      分，於裁決書中記載舉發違反法條為交通管理處罰條例第
      35 條 第1 項第1 款，而並未敘明裁處吊扣（汽車）駕駛
      執照此部分處分之依據，此有交通部公路總局高雄區○○
      ○○○道路交通管理事件裁決書（原審卷第9 頁）。惟依
      上開業已修正施行之道路交通管理處罰條例第68條規定之
      提案修正理由係「原條文將違法或違規駕駛人所持有各級
      車類之駕駛執照一併吊扣，失之過酷，影響人民工作及生
      活過鉅」等語（參見立法院公報第94卷第70期第136 頁至
      第138 頁之院會紀錄暨修正道路交通管理處罰條例第68條
      之立法理由），顯見依修正後道路交通管理處罰條例第68
      條之規定，汽車駕駛人因違反道路交通管理處罰條例及道
      路交通安全規則之規定，受「吊扣」駕駛執照處分時，僅
      能「吊扣」違規當時所駕駛車輛之駕駛執照，不能再「吊
      扣」其持有各級車類之駕駛執照，已甚顯明。
（四）抗告人於本件違反道路交通管理事件不服裁決聲明異議案
      件移送書及抗告意旨，以上開情詞，認受處分人係所持之
      職業聯結車駕駛執照，並非無照駕駛，依違反道路交通管
      理事件統一裁罰基準表得受較低額罰鍰之處罰，另吊扣駕
      駛執照之目的並非僅為處罰違反道路交通管理事件之行為
      人而已，尚有以暫時禁止行為人於道路上駕駛，以免其短
      期內再犯之用意，而依違反道路交通管理處罰條例第35條
      ，應處以罰鍰及吊扣駕駛執照時，仍可吊扣其所持有之其
      他駕駛執照云云，應無理由。
（五）再者，行政行為，採取之方法所造成之損害不得與欲達成
      目的之利益顯失均衡，行政程序法第7 條第3 款定有明文
      及行政罰法第18條規定意旨可資參照，故受處分人若無機
      車之駕駛執照可供吊扣時，吊扣職業聯結車駕駛執照以代
      之，雖可達成限制受處分人繼續駕駛機車行駛之目的，惟
      亦同時可能造成限制受處分人繼續工作上所必須具備之職
      業聯結車駕駛執照之結果，其所造成之損害已與欲達成目
      的之不但利益顯失均衡，且亦已違反比例原則。況依前開
      所述修正後即本件行為時之道路交通管理處罰條例第68條
      ，既已將「吊扣各級車類」之規定予以刪除，抗告人自不
      能逕行處分吊扣受處分人其他車種之駕駛執照。抗告人因
      受處分人駕駛機車而有上開違規行為，因受處分人無機車
      駕駛執照因而逕行吊扣其職業聯結車駕駛執照，顯已逾越
      修正後道路交通管理處罰條例第68條之規範意涵及範圍。
（六）抗告人於本件違反道路交通管理事件不服裁決聲明異議案
      件移送書及抗告意旨，以上開情詞，並引用交通部交通部
      交通部95年5 月3 日交路字第0950030639號函、交通部94
      年9 月15日交路字第0940051433號函說明二: 「查有關已
      領汽、機車駕駛執照之駕駛人，其駕車有違反道路交通管
      理處罰條例第35條之行為者，當依該條例規定，處以罰鍰
      及吊扣( 吊銷) 駕駛執照之處分、、、」及交通部89年8
      月30日交路八十九字第008861號函及台灣高等法院97年1
      月31日97年度交抗字第118 號之裁定，而為本件吊扣受處
      分人汽車駕照之依據。惟按法官依據法律獨立審判，為憲
      法第80條所明定，且依司法院大法官會議釋字第137 號、
      216 號解釋意旨，各機關依其職掌就有關法規為釋示之行
      政命令，法官於審判案件時，固可予以引用，但仍得依據
      法律，表示適當之不同見解，並不受其拘束。抗告人所引
      上開交通部函釋及台灣高等法院97年1 月31日97年度交抗
      字第118 號裁定書，固認為領有駕駛執照之駕駛人，於無
      照駕駛不同級之車輛違反道路交通管理處罰條例第35條，
      應處以罰鍰及吊扣駕駛執照時，仍可吊扣其所持有之其他
      駕駛執照云云。惟此與本院認定之法律意見不同，是上開
      函釋意見及台灣高等法院97年1 月31日97年度交抗字第1
      18號交通事件裁定見解，均為本院所不採，併予敘明。
四、原審因而認抗告人依道路交通管理處罰條例第35條第1 項第
    1 款之規定，裁處吊扣受處分人職業聯結車違規駕駛執照12
    個月部分，尚有不當，因而將原處分關於吊扣職業聯結車違
    規駕駛執照12個月部分撤銷之裁定，（另原審裁定主文第2
    項雖記載「上開撤銷部分不罰」等語，惟因該部分之裁處業
    經原審裁定撤銷而不存在，原審裁定理由並未說明受處分人
    之該部分行為應不罰之依據，故該項記載顯係贅載，並此敘
    明），本院經核並無違誤。抗告人以前開情詞，指摘原裁定
    不當，為無理由，應予駁回。至受處分人是否領有機車執照
    而駕駛，則受處分人是否另有違反道路交通管理處罰條例相
    關違規情事，此部分應另由抗告人查明後，另為適法之處分
    ，併此敘明。
五、據上論結，應依道路交通案件處理辦法第26條，刑事訴訟法
    第412 條，裁定如主文。
中    華    民    國    98    年    10    月    30    日
                  刑事第八庭    審判長法  官   洪兆隆
                                      法  官   郭玫利
                                      法  官   李政庭
以上正本證明與原本無異。
不得再抗告。
中    華    民    國    98    年    10    月    30    日
                                      書記官   吳福連


司法院資訊處製作；財團法人民間司法改革基金會備份。
